臺灣彰化地方法院刑事判決　　　　　　　　　　　　　　九十三年度訴字第一七號
　　公　訴　人　臺灣彰化地方法院檢察署檢察官
　　被　　　告　乙○○
　　指定辯護人　本院公設辯護人　戊○○
右列被告因偽造貨幣案件，經檢察官提起公訴（九十二年度偵字第七三七八號），本
院判決如左：
        主  文
乙○○共同連續行使偽造之通用紙幣，處有期徒刑年貳月。扣案如附表貳所示之物
均沒收之。
        事  實
一、乙○○因曾向邱仁皇（所涉行使偽造通用紙幣罪嫌，另由臺灣臺中地方法院審理
    中）借款無力償還，於民國九十二年九月二十三日下午三時三十分許，與庚○○
    、己○○（上開二人所涉行使偽造通用紙幣罪嫌，另由臺灣臺中地方法院審理中
    ）共乘邱仁皇駕駛之車牌號碼八Ｌ─四四四八號廂型車，因邱仁皇之提議，竟與
    邱仁皇、庚○○、己○○共同基於行使偽造通用紙幣之概括犯意聯絡，由邱仁皇
    提供其所有之偽造新臺幣（下同）仟元通用紙幣交付與乙○○、庚○○、己○○
    ，推由乙○○、庚○○、己○○先、後於如附表壹編號一至四所示之時間，前往
    如附表壹編號一至四所示之地點（其中何次係何人下車行使偽造仟元通用紙幣，
    詳見附表壹所示），持如附表壹編號一至四所示之偽造仟元通用紙幣各一張，向
    如附表壹編號一至四所示、不知情之丁○○等人行使以購買物品（其中附表壹編
    號一、四均行使得逞；編號二、三則均因遭識破未能得逞而未遂），渠等約定以
    仟元偽造通用紙幣購買物品找回之真鈔金額至少須七百元以上，所換得之真鈔其
    中七百元交由邱仁皇收取，所餘款項則歸實際行使偽鈔之人所有。嗣警方循線獲
    悉上情，乃於九十二年九月二十三日下午四時三十分許，在彰化縣彰化市○○路
    ○段十五號「鮮寶超市」前查獲乙○○、邱仁皇、己○○三人，並起出邱仁皇所
    有、如附表貳編號一、二、四、五所示之偽造仟元通用紙幣共計五十一張、如附
    表壹編號一、四所示以偽鈔購得之物品及換取之真鈔（其中如附表編號一、四所
    示以偽鈔購得之物品及換取之真鈔，已由警方分別發還與丁○○、丙○○二人領
    回）扣案；繼於同日下午四時五十分許，在彰化縣彰化市○○路○段二九六號彰
    化百貨前，查獲甫自「振元商店」行使偽鈔得逞、正等待邱仁皇駕車前來搭載接
    應之庚○○；再因於同日下午六時二十分許、八時四十分許，丙○○、丁○○二
    人依警方通知前至警局製作筆錄時，分別交付如附表貳編三、六所示之偽造仟元
    通用紙幣共計二張，乃為警扣得上開偽造之仟元通用紙幣二張。
二、案經彰化縣警察局彰化分局報請臺灣彰化地方法院檢察署檢察官偵查起訴。
        理  由
一、訊據被告乙○○對於右揭事實坦承不諱，核與證人即同案被告庚○○於本院審理
    時證述之情節相符。又如附表貳所示之仟元通用紙幣共計五十三張，確均屬偽鈔
    一節，有中央印製廠九十三年五月六日中印發字第０九三０００二三五三號函文
    及內政部警政署刑事警察局九十三年三月二十六日刑鑑字第０九三００四三一九
    八號鑑驗通知書各一份在卷可憑。再扣案之偽造仟元通用紙幣均係共犯邱仁皇所
    有，於邱仁皇與被告、庚○○、己○○共同謀議後，由邱仁皇交付並推由被告、
    庚○○、己○○下車持以行使一情，已據被告及證人庚○○於本院審理時供述及
    證述明確，且衡以證人邱仁皇於警詢時陳稱：於被告、庚○○、己○○持偽鈔行
    駛之際，係其駕駛車牌號碼八Ｌ─四四四八號廂型車搭載被告、庚○○、己○○
    三人等語，堪認被告及證人庚○○於本院審理時均堅稱邱仁皇係共犯一語，並非
    虛妄，足以採信。此外，復有證人即被害人丁○○、楊麗珠、甲○○、丙○○、
    共犯邱仁皇、己○○等人分別於警詢及偵查中之證述、供述及「贓物領保管單」
    二張在卷可稽，並有如附表貳所示偽造之仟元通用紙幣共計五十三張扣案可佐，
    本件事證明確，被告犯行洵足認定。
二、按刑法第一百九十六條所謂貨幣係指硬幣而言，新臺幣幣券應屬通用紙幣（最高
    法院六十三年度台上字第二一九四號判例意旨參照）。查被告乙○○明知共犯邱
    仁皇交付之面額一千元紙幣，係屬偽造之通用紙幣，竟仍與邱仁皇、庚○○、己○○共同謀議持以行使，核其所為如附表壹編號一、四所示之行為，均係犯刑法
    第一百九十六條第一項前段之行使偽造通用紙幣罪（被告行使偽造通用紙幣，本
    包含詐欺性質，不另論詐欺取財罪，附予敘明）；其所為如附表壹編號二、三所
    示之行為，則均係犯刑法第一百九十六條第三項、第一項前段之行使偽造通用紙
    幣未遂罪（其中附表壹編號三之部分，起訴事實已載明，惟起訴法條漏引）。又
    公訴人雖未敘及被告所為如附表壹編號二所示之行使偽造通用紙幣未遂之犯行，
    惟此部分與起訴書所載被告所為如附表壹編號一、四所示之行使偽造通用紙幣既
    遂及如附表壹編號三所示之行使偽造通用紙幣未遂之犯行部分，具有連續犯之裁
    判上一罪關係，而為起訴效力所及，本院自應併予審理。再被告與邱仁皇、庚○○、己○○四人間，有犯意聯絡與行為分擔，應論以共同正犯（有關邱仁皇亦為
    本案之共同正犯部分，理由已詳述如前，公訴人漏未認定邱仁皇係共同正犯，容
    有未洽，併此敘明）。另被告先後四次之行使偽造通用紙幣既遂、行使偽造通用
    紙幣未遂犯行，時間緊接，犯罪構成要件相同，顯係基於概括之犯意反覆為之，
    為連續犯，應依連續犯之規定，論以一較重之行使偽造通用紙幣既遂罪，並加重
    其刑。爰審酌被告之素行、犯罪之動機、目的係出於一時之貪念、手段、行使偽
    造之通用紙幣，有礙金融秩序、惟行使偽鈔之數量非多、所生損害非鉅及犯罪後
    坦承犯行，態度尚屬良好等一切情狀，量處如主文所示之刑，以示懲儆。
三、扣案如附表貳所示之偽造仟元紙鈔，均屬偽造之通用紙幣，均應依刑法二百條之
    規定宣告沒收之。
據上論斷，應依刑事訴訟法第二百九十九條第一項前段，刑法第二十八條、第五十六
條、第一百九十六條第一項、第二百條，罰金罰鍰提高標準條例第一條前段，判決如
主文。
本案經檢察官林鈴淑到庭執行職務
中      華      民      國    九十三    年      十      月      八      日
                                  臺灣彰化地方法院刑事第二庭
                                    審判長法官  李  水  源
                                    法      官  陳  秋  錦
                                    法      官  李  雅  俐
右正本證明與原本無異。
如不服本判決，應於判決送達後十日內，向本院提出上訴狀（須附繕本）。
告訴人或被害人對於判決如有不服具備理由請求檢察官上訴者，其上訴期間之計算係
以檢察官收受判決正本之日期為準。
                                    法院書記官  陳  秀  娟
中      華      民      國    九十三    年      十      月    十四      日
附錄論罪科刑法條：
刑法第一百九十六條第一項、第三項：
行使偽造、變造之通用貨幣、紙幣、銀行券，或意圖供行使之用而收集或交付於人者
，處三年以上十年以下有期徒刑，得併科五千元以下罰金。
第一項之未遂犯罰之。
附表壹：
一、（一）行使時間：九十二年九月二十三日下午四時許。
    （二）行使地點及對象：彰化縣彰南路三段二九號「威文精品坊」、丁○○。
    （三）實際下車行使偽鈔之人：己○○。
    （四）行使偽鈔之面額及數量：偽造之仟元通用紙幣一張（編號ＬＸ五七九六五
          九ＥＵ）。
    （五）所購買物品及其價值：漂亮美眉ＶＣＤ一片（已由警方發還與丁○○），
          一百五十元。
    （六）既、未遂：既遂（找回真鈔八百五十元，已由警方發還與丁○○）。
二、（一）行使時間：九十二年九月二十三日下午四時餘許。
    （二）行使地點及對象：彰化縣彰化市○○路○段五六七號之樂透彩投注站、楊
          麗珠。
    （三）實際下車行使偽鈔之人：乙○○。
    （四）行使偽鈔之面額及張數：偽造之仟元通用紙幣一張（編號ＥＵ六五七六九
          一ＧＷ）。
    （五）欲購買物品及其價值：樂透彩一張，五十元。
    （六）既、未遂：未遂（因楊麗珠使用假鈔辨識機知悉係偽鈔後加以拒絕，並將
          上開偽造仟元紙幣交還與乙○○）。
三、（一）行使時間：九十二年九月二十三日下午四時三十分許。
    （二）行使地點及對象：彰化縣彰南路二段十五號「鮮寶超市」、甲○○。
    （三）實際下車行使偽鈔之人：己○○。
    （四）行使偽鈔之面額及張數：偽造之仟元通用紙幣一張。
    （五）欲購買物品：品客洋芋片及口香糖。
    （六）既、未遂：未遂（因甲○○發現係偽鈔後加以拒絕，並將上開偽造仟元紙
          幣交還與己○○）。
四、（一）行使時間：九十二年九月二十三日下午四時四十五分許。
    （二）行使地點及對象：彰化縣彰化市○○路○段三三０號「振元商店」、陳月
          照。
    （三）實際下車行使偽鈔之人：庚○○。
    （四）行使偽鈔之面額及數量：偽造之仟元通用紙幣一張（編號ＥＭ三七九六五
          五ＥＵ）。
    （五）所購買物品及其價值：新樂園香煙二包（已由警方發還與丙○○）、共計
          七十元。
    （六）既、未遂：既遂（找回真鈔九百三十元，已由警方發還與丙○○）。
附表貳：（均為共犯邱仁皇所有）
一、偽造之仟元通用紙幣四十五張（為警在車牌號碼八Ｌ─四四四八號車輛右前座座
    位底下東信電信紙袋內之中國信託信封袋內查扣）。
二、偽造之仟元通用紙幣四張（為警在車牌號碼八Ｌ─四四四八號車輛右座後邊門旁
    魔力寶貝罐內查扣）。
三、偽造之仟元通用紙幣一張（編號ＬＸ五七九六五九ＥＵ，由如附表壹編號一所示
    之被害人丁○○取交警方扣案）
四、偽造之仟元通用紙幣一張（編號ＥＵ六五七六九一ＧＷ，由乙○○自右後方口袋
    皮夾內取交警方扣案，即乙○○持以行使如附表壹編號二所示之偽造千元通用紙
    幣一張）。
五、偽造之仟元通用紙幣一張（己○○發現警方後，自手上丟棄在車牌號碼八Ｌ─四
    四四八號車輛右前座位底下為警查扣，即己○○持以行使如附表壹編號三所示之
    偽造千元通用紙幣一張）。
六、偽造之仟元通用紙幣一張（編號ＥＭ三七九六五五ＥＵ，由如附表壹編號四所示
    之被害人陳明照取交警方扣案）。
